【裁判字號】    92,簡上,350
【裁判日期】    921031
【裁判案由】    偽造文書
【裁判全文】
臺灣桃園地方法院刑事判決                        九十二年度簡上字第三五號
    上  訴  人  臺灣桃園地方法院檢察署檢察官
    被      告  乙○○
右列上訴人因被告偽造文書案件，不服本院中壢簡易庭，中華民國九十二年六月二十
日九十二年度壢簡字第八六三號第一審刑事簡易判決處刑（聲請簡易判決處刑書案號
：九十二年度偵字第九一五二號），提起上訴暨函移併案審理（九十二年度偵字第一
一六三二號），本院合議庭判決如左：
    主      文
原判決撤銷。
乙○○連續行使偽造私文書，足以生損害於公眾及他人，處有期徒刑伍月，如易科罰
金以佰元折算壹日，緩刑年。
如附表「舉發通知單字號」欄所示份舉發違反道路交通管理事件通知單之「移送聯
」、「迴覆聯」及「存根聯」上偽造之「甲○○」簽名各壹枚共玖枚均沒收。
    事    實
一、乙○○基於概括犯意，無照騎或駕駛機車、自小客車而先後於如附表所示之時、
    地，因附表所示之違規事由遭警取締時，詎為規避無照駕車之重罰，竟均虛報其
    友人「甲○○」之年籍資料供舉發之員警填載於如附表「舉發通知單字號」欄所
    示之舉發違反道路交通管理事件通知單，其後，且隨在各份通知單「移送聯」上
    之「收受通知聯者簽章」欄內偽簽「甲○○」之簽名，並因複寫之故致亦同時偽
    簽「甲○○」之簽名於同份通知單之「迴覆聯」及「存根聯」上，利用此法在「
    移送聯」之「收受通知聯者簽章」欄，偽造「甲○○」名義製作之該部分具有收
    據性質之私文書，事成，再提出交還舉發之員警以行使之，表示「甲○○」已收
    到該通知單之「通知聯」，均足以生損害於甲○○本人及道路交通管理主管機關
    對於道路交通違規事件管理、裁罰之正確性（其各次行為之時間、地點、所駕汽
    車車號、舉發通知單字號及違規事由，胥詳如附表所示）。迨駕照吊扣期間屆滿
    ，甲○○於九十二年三月二十五日前往「桃園監理站」領回自小客車駕駛執照時
    ，經該站人員告以尚有交通違規迄未結清之事，始悉身份遭冒用，嗣即申訴而由
    警方循線查知上情。
二、案經桃園縣政府警察局中壢分局報請台灣桃園地方法院檢察署檢察官偵查後聲請
    簡易判決處刑暨桃園縣政府警察局楊梅分局報請同署檢察官函移本院併案審理。
    理      由
一、右揭犯罪事實，業據被告乙○○於本院審理時，坦認不諱，並經被害人王靖峰於
    警訊、偵查及本院審理時，指述綦詳，且有如附表「舉發通知單字號」欄所示之
    舉發違反道路交通管理事件通知單「移送聯」影本各一份在卷可憑。次查，警製
    之舉發違反道路交通管理事件通知單為一式四聯，依序各為「通知聯」、「移送
    聯」、「迴覆聯」及「存根聯」，又第一聯即「通知聯」係交付違規人收執，其
    上並無可供簽名之欄位，至充為收據者則係第二聯「移送聯」上之「收受通知聯
    者簽章」欄，職是，違規人固應且僅逕於第二聯「移送聯」之該欄內簽名即可表
    彰收妥「通知聯」之意，惟因舉發通知單之紙質具有複寫功能，因之，違規人於
    第二聯「移送聯」簽名時自會同時複寫至第三聯「迴覆聯」及最末聯「存根聯」
    ，佐此情，是則被告於各次在每份通知單第二聯「移送聯」上之「收受通知聯者
    簽章」欄內偽簽「甲○○」簽名之際，因複寫之故致亦同時偽簽「甲○○」之簽
    名於同份通知單之第三聯「迴覆聯」及最末聯「存根聯」上之事實，要堪認定。
    又查，被告因違規遭警取締時，既虛報甲○○之年籍資料並在通知單「移送聯」
    上具有收據性質之「收受通知聯者簽章」欄內偽簽「甲○○」簽名，偽造「甲○
    ○」名義製作之該紙私文書，事成，再持之交還舉發之員警以行使之，表示違規
    人已確實收受該份通知單之「通知聯」，將使交通管理主管機關誤認係甲○○違
    規而對之裁罰，自屬足生損害於道路交通管理主管機關對於道路交通違規事件管
    理、裁罰之正確性及甲○○本人。綜述，本件事證明確，被告犯行洵堪認定，應
    依法論科。
二、查違規通知單「移送聯」上之「收受通知聯者簽章」欄具有收據性質，屬私文書
    ，被告乙○○在該欄內偽簽「甲○○」之簽名，偽以「甲○○文」名義製作該紙
    文書，復提出交還舉發之警員藉以向之表示「甲○○」已收到該份通知單之「通
    知聯」，顯然已本於該文書之內容有所主張，自屬達於行使之階段，並足生損害
    於甲○○之權益及道路交通違規事件管理、裁罰之正確性，故核被告所為，係犯
    刑法第二百十六條、第二百十條之行使偽造私文書罪。至其每次皆以一行為在同
    份通知單之「移送聯」、「迴覆聯」及「存根聯」上各偽造「甲○○」之簽名一
    枚共三枚，係其偽造私文書之部分行為，而偽造私文書之低度行為則應為行使之
    高度行為所吸收，均不另論罪。其先後三次行使偽造私文書犯行，目的、手法及
    構成要件均相同，時間亦屬緊接，顯係基於概括犯意反覆為之，應依連續犯之規
    定以一罪論，並依法加重其刑。又被告所為之前述各項犯行，其中僅附表編號一
    所示時、地之該次行使偽造私文書部分經檢察官聲請簡易判決處刑，惟其餘部分
    與檢察官已聲請且經本院論罪部分，既有連續犯裁判上一罪之關係或有高、低度
    行為之吸收關係，悉為聲請簡易判處刑之效力所及，本院應併予審判。
三、原審判決對被告論罪科刑，固非無見，惟查，被告於附表編號二、三所示時、地
    所為之偽造簽名、私文書及行使偽造私文書等犯行，於附表編號一所示時、地所
    為在通知單「迴覆聯」、「存根聯」上偽造簽名之犯行，與業經檢察官聲請簡易
    判決處刑且經論罪之該次行使偽造私文書犯行間，既有連續犯裁判上一罪之關係
    或有高、低度行為之吸收關係，均為聲請簡易判決處刑之效力所及，原審自應併
    予審判，乃原審對此漏未論及，顯有違誤。檢察官上訴意旨執此指摘原審判決不
    當，為有理由，自應由本院將原審判決撤銷改判。爰審酌被告之素行、犯罪之動
    機、目的、手段、犯行次數、所生危害及犯罪後態度等一切情狀，量處如主文所
    示之刑，並諭知易科罰金之折算標準。末查，被告前未曾受有期徒刑以上刑宣告
    ，有台灣高等法院被告全國前案紀錄表一份在卷可按，素行尚端，衹因年歲猶輕
    ，思慮未臻周詳致罹刑章，事後坦認犯行，深知悛悔，復受本次罪刑之科處，當
    足收警惕懲儆之效，信無再犯之虞，本院因認對其宣告之刑以暫不執行為適當，
    爰併諭知緩刑三年，以勵自新。
三、如附表「舉發通知單字號」欄所示三份舉發違反道路交通管理事件通知單之「移
    送聯」、「迴覆聯」及「存根聯」上偽造之「甲○○」簽名各一枚共九枚，均應
    依刑法第二百十九條規定，宣告沒收。
據上論斷，應依刑事訴訟法第四百五十五條之一第三項、第三百六十九條第一項前段
、第三百六十四條、第二百九十九條第一項前段，刑法第五十六條、第二百十條、第
二百十六條、第四十一條第一項前段、第七十四條第一款、第二百十九條，判決如主
文。
本案經檢察官吳廣莉到庭執行職務。
中      華      民      國    九十二    年      十      月    三十一    日
                              臺灣桃園地方法院刑事第十一庭
                                  審判長法  官  林孟宜
                                        法  官  丁俊成
                                        法  官  蔡榮澤
右正本證明與原本無異。
不得上訴。
                                        書記官  何慧娟
中      華      民      國    九十二    年      十一    月      三      日
附錄本件論罪科刑法條全文：
刑法第二百十條
偽造、變造私文書，足以生損害於公眾或他人者，處五年以下有期徒刑。
刑法第二百十六條
行使第二百十條至第二百十五條之文書者，依偽造、變造文書或登載不實事項或使登
載不實事項之規定處斷。
附表：
┌─┬──────┬──────┬────┬───────┬──────┐
│  │  時  間    │  地  點    │車  號  │舉發通知單字號│ 違規事由   │
├─┼──────┼──────┼────┼───────┼──────┤
│一│九十一年九月│桃園縣中壢市│ASS-316 │桃園縣警察局九│未戴安全帽  │
│  │八日凌晨三時│中正路四段  │號機車  │０桃警局交字第│            │
│  │三十分許    │            │        │D1A545748 號  │            │
├─┼──────┼──────┼────┼───────┼──────┤
│二│九十一年十月│桃園縣平鎮市│仝右    │桃園縣警察局九│仝右        │
│  │二十八日下午│文化街前    │        │０桃警局交字第│            │
│  │四時五十分許│            │        │D1A686148 號  │            │
├─┼──────┼──────┼────┼───────┼──────┤
│三│九十二年三月│國道三號公路│BP-2555 │內政部警政署國│因值王靖峰駕│
│  │二十日傍晚六│南向七十二公│號自小客│道公路警察局公│照遭吊扣期間│
│  │時五十分許  │里處        │車      │警局交字第Z603│致於該時、地│
│  │            │            │        │41692 號      │遇警臨檢時謊│
│  │            │            │        │              │報名義而為警│
│  │            │            │        │              │舉發「駕照吊│
│  │            │            │        │              │扣期間駕車」│
│  │            │            │        │              │之違規      │
└─┴──────┴──────┴────┴───────┴──────┘


司法院資訊處製作；財團法人民間司法改革基金會備份。
